高雄高等行政法院裁定
　　　　　　　　　　　　　　　　　　　 94年度訴字第225號
原　　　告　甲○○
被　　　告　高雄市政府地政處新興地政事務所
代　表　人　乙○○　主任
訴訟代理人　丁○○
　　　　　　丙○○
　　　　　　戊○○
上列當事人間因有關土地登記事務事件，原告提起行政訴訟。本
院裁定如下：
　　主  文
原告之訴駁回。
訴訟費用由原告負擔。
    理  由
一、按原告之訴不備其他要件者，行政法院應以裁定駁回之。行
    政訴訟法第107條第1項第10款定有明文。又行政訴訟法第6
    條第1項規定：「確認行政處分無效及確認公法上法律關係
    成立或不成立之訴訟，非原告有即受確認判決之法律上利益
    者，不得提起之。其確認已執行完畢或因其他事由而消滅之
    行政處分為違法之訴訟，亦同。」是以，當事人欲起訴請求
    確認行政處分違法者，須以該行政處分業經執行完畢或因行
    政機關撤銷等其他事由而消滅時，始得為之。次按行政訴訟
    法第7條固規定，提起行政訴訟，得於同一程序中，合併請
    求損害賠償或其他財產上給付，惟此應以其提起之行政訴訟
    合法為前提，方得合併請求。
二、本件原告起訴意旨略以：原告所有坐落高雄市苓雅區○○○
    段1247地號土地上之建物，即門牌號碼高雄市○○區○○街
    5之3號（建號：同上段5774號），乃「聯宏」公寓大樓（4
    層32戶）其中1戶，係其於民國（下同）67年9月19日，因買
    賣取得所有權登記。因該大樓住戶擬辦公寓重建需要，原告
    調閱系爭土地登記謄本始發現該土地上之地上建物共有33筆
    ，其中之6917建號建物（門牌：尚文街11巷1號、3號、5號
    ）係上開公寓大樓地下層部分，應屬防空避難公共設施或停
    車空間，其所有權應屬聯宏公寓大樓32位區分所有權人所共
    有，被告卻於67年5月8日錯誤登記予32位區分所有權人以外
    之該大樓原始起造人即余子賢、王慶禾等8人公同共有；另
  　聯宏大樓於64年12月完工時，依司法院釋字第358號解釋及
    內政部61年11月7日台內地字第491660號函之意旨，騎樓（
    即俗稱之亭子腳）不得分割登記，應登記予包括原告在內之
    32戶地上物之區分所有權人，惟被告於65年為「騎樓」登記
    時，竟違法將該大樓之騎樓全部「分割登記」給第1層店舖
    之6戶私人，置原告等其他住戶之權益於不顧；經原告於93
    年11月22日向被告請求確認被告67年5月8日就高雄市苓雅區
    ○○○段6917建號建物所為所有權第一次登記之行政處分無
    效。被告卻以93年11月25日高市地新一字第0930010663號函
    復略以：「經查，本案建物係67年5月8日以主建物方式辦理
    產權登記為王慶禾等八人公同共有。因原登記案卷已逾保存
    年限而銷燬，無案可稽，然按行政法規之適用應依行為時之
    法規為準，不得溯及既往，本案建物地下室之登記於民國60
    年間並無法令之規範，皆由起造人或經向起造人買受該產權
    者，檢附使用執照、移轉證明文件等申請建物所有權第一次
    登記。‧‧‧王君等人之產權經登記後，其效力即為確定，
    依法本所歉難確認該建物產權登記之行政處分無效。台端如
    對系爭建物權屬無法與建物登記名義人達成協議，宜尋求民
    事訴訟解決爭端較為妥適，而非提起確認行政處分無效之訴
    。」未予允許；被告之上開登記處分均屬違法處分，且其效
    力持續存在，並侵害原告權益，故提起本件行政訴訟，請求
    ：（一）確認被告67年5月8日就高雄市苓雅區○○○段0000
    0－000建號建物第一次登記行政處分為違法。（二）被告應
    塗銷上開建物第一次登記處分。（三）確認被告就高雄市苓
    雅區○○○段5764、5768、5772、5775、5777、5787建號建
    物關於騎樓面積各為43.47㎡、21.8㎡、21.03㎡、21.46㎡
    、17.93㎡、15.88㎡之登記處分為違法，並請求被告塗銷該
    違法之登記，另將騎樓面積1/32應有部分登記為原告所有。
    （四）被告應賠償原告新台幣（下同）1千萬元云云。
三、查本件原告起訴之初，所表明之訴之聲明原係請求：（一）
    確認被告67年5月8日就高雄市苓雅區○○○段00000－000建
    號建物第一次登記行政處分為無效（二）被告應塗銷上開建
    物第一次登記處分（三）確認被告就高雄市苓雅區○○○段
    5764建號建物關於騎樓面積登記為43.47㎡之處分無效；嗣
    經本院於準備程序行使闡明權後，原告亦自承上開二項登記
    處分，並無行政程序法第111條各款行政處分無效事由，乃
    更正其訴之聲明為：（一）確認被告67年5月8日就高雄市苓
    雅區○○○段00000－000建號建物第一次登記行政處分為違
    法（二）被告應塗銷上開建物第一次登記處分（三）確認被
    告就高雄市苓雅區○○○段5764、5768、5772、5775、5777
    、5787建號建物關於騎樓面積各為43.47㎡、21.8㎡、21.03
    ㎡、21.46㎡、17.93㎡、15.88㎡之登記處分為違法，並請
    求被告塗銷該違法之登記，另將騎樓面積1/32應有部分登記
    為原告所有（四）被告應賠償原告1千萬元，此有本院94年5
    月25日準備程序筆錄可稽；揆其聲明意旨，應係依行政訴訟
    法第6條第1項規定提起確認上開二項登記處分違法之訴併依
    同法第7條規定請求損害賠償（回復原狀）及其他財產上給
    付之訴，合先敘明。
四、第按，地政機關因權利人及義務人申請，依土地法及土地登
    記規則所為土地所有權或他項權利變更登記之行政處分，其
    性質為形成處分，一經登記完成，土地所有權或他項權利即
    生變動之效力，無須另為執行之行為；又行政處分具存續力
    ，行政處分生效後，如未經撤銷、廢止或其他事由而失其效
    力，其效力即繼續存在。本件被告於67年5月8日所為系爭69
    17建號建物第一次登記，乃依王慶禾等8名共同起造人申請
    而為所有權登記；另65年5月15日所為高雄市苓雅區○○○
    段5764、5768、5772、5775、5777、5787建號建物（地上一
    層及騎樓）第一次登記，亦係依第三人申請而為之建物所有
    權登記，均為形成處分，一經登記完成，即發生所有權取得
    之效力，並無執行之問題，又前開二項登記處分迄未經被告
    或其上級機關撤銷、廢止或其他事由而消滅或塗銷，為有效
    存在之行政處分，亦有土地登記謄本在卷可參，並為兩造所
    不爭，揆諸首揭說明，上開二登記處分既無業經執行完畢或
    因行政機關撤銷等其他事由而消滅情形，自不得依行政訴訟
    法第6條第1項提起確認行政處分違法之訴，原告訴請確認前
    開處分違法，起訴即難謂合法，應予駁回。又原告請求確認
    上開二項登記行政處分違法之訴既不合法，其合併請求損害
    賠償及被告應塗銷上開地下層建物第一次登記處分及系爭騎
    樓登記處分，並將騎樓面積1/32應有部分登記為原告所有暨
    賠償原告1千萬元部分，於法亦屬不合，應併予駁回。另原
    告本件請求，既因程序上不合法而遭駁回，故原告實體之爭
    執，本院自無再予審究之必要，併此說明。
五、據上論結，本件原告之訴為不合法，爰依行政訴訟法第107
    條第1項第10款、第104條，民事訴訟法第95條、第78條，裁
    定如主文。
中　　華　　民　　國　　94　　年　 　8　　月　 31  　 日
                  第二庭審判長法  官　　江幸垠
                              法  官　　戴見草
                              法  官　  簡慧娟
以上正本係照原本作成。
如不服本裁定，應於裁定送達後10日內以書狀敘明理由，經本院
向最高行政法院提出抗告（須按對造人數附具繕本）；並應預繳
送達用掛號郵票6份（每份34元）。
中　　華　　民　　國　　94　　年　 　8　　月　 31  　 日
　　　　　　　　　　　　　　　書記官  洪美智
